臺灣臺南地方法院民事裁定
                                   110年度消債清字第87號
聲  請  人
即  債務人  洪佾緯即洪欣怡即洪于婷



代  理  人  張家榛律師

上列當事人因消費者債務清理事件聲請清算，本院裁定如下：
    主  文
債務人洪佾緯即洪欣怡即洪于婷自民國111年1月5日17時起開始
清算程序；並命司法事務官進行本件清算程序。
    理  由
一、按債務人不能清償債務或有不能清償之虞者，得依消費者債
    務清理條例所定更生或清算程序，清理其債務；債務人對於
    金融機構負債務者，在聲請更生或清算前，應向最大債權金
    融機構請求協商債務清償方案，或向其住、居所地之法院或
    鄉、鎮、市、區調解委員會聲請債務清理之調解；協商或調
    解成立者，債務人不得聲請更生或清算，但因不可歸責於己
    之事由，致履行有困難者，不在此限。消費者債務清理條例
    第3條、第151條第1項、第7項分別定有明文。而所謂「不可
    歸責於己之事由」，係指金融機構所定之協商條件過苛，致
    債務人於清償協商金額後，即無法維持其基本生活，或債務
    人於履行協商條件期間，因非自願性失業、工作能力減損、
    減薪或其他非於協商成立時所能預期之事由，而致收入減少
    ，或因扶養人數增加、債務人或其家人傷病或其他非於協商
    成立時所能預期之事由，而致支出增加等情事；所謂「履行
    有困難」，係指以債務人之收入扣除自己及依法應受其扶養
    者所必要生活費用之數額後，仍不足以清償協商條件所定之
    數額，始足當之，以衡平債權人及債務人間之權益，並符合
    憲法第15條所定保障人民生存權之意旨。又法院開始清算程
    序之裁定，應載明其年、月、日、時，並即時發生效力；法
    院裁定開始更生或清算程序後，得命司法事務官進行更生或
    清算程序；必要時，得選任律師、會計師或其他適當之自然
    人或法人一人為監督人或管理人，消費者債務清理條例第83
    條第1項、第16條第1項亦分別定有明文。　　
二、本件聲請意旨略以：
  ㈠聲請人即債務人洪佾緯因肩膀及膝蓋開刀，致無法搬運重物
    及久站，長期僅能從事較為簡單之工作，目前從事汽車車燈
    線組組裝之家庭代工及網路出貨包裝人員，平均每月薪資收
    入約為新臺幣（下同）10,000元，除此薪資收入外，名下尚
    有富邦人壽保險股份有限公司（下稱富邦人壽保險公司）保
    單1紙、郵局存款224元，然累積債務總金額已達2,590,246
    元，均為無擔保或無優先權之債務，前曾依照中華民國銀行
    公會會員辦理消費金融案件無擔保債務協商機制，與債權人
    台新國際商業銀行股份有限公司（下稱台新銀行；經本院函
    詢台新銀行後，台新銀行表示協商當時最大債權銀行為萬泰
    銀行即凱基銀行）等金融機構成立協商，雙方就無擔保債務
    達成「自民國95年7月10日起為首期繳款日，分80期，每期
    繳款28,563元，依各債權銀行債權金額比例清償各項債務，
    至全部債務清償為止」之還款協議，惟債務人於95年間協商
    當時無固定工作收入，長期以打零工（花市外送蘭花、摺蓮
    花、幼犬買賣）維生，每月薪資收入約為30,000元，扣除個
    人基本生活開銷後，根本無力負擔協商金額，故而於96年間
    毀諾，是債務人確實具有不可歸責於己，致履行顯有重大困
    難之事由。
  ㈡債務人目前雖從事汽車車燈線組組裝之家庭代工及網路出貨
    包裝人員，平均每月薪資收入約為10,000元，惟債務人每月
    薪資扣除個人基本生活費用15,965元後，仍無法完全清償前
    揭債務，爰依上開規定，提出財產及收入狀況說明書、債權
    人清冊、債務人清冊，聲請清算等語。
三、經查：
  ㈠債務人主張之上開事實，業據提出債權人清冊、債務人清冊
    、債務人之財產及收入狀況說明書、財政部臺灣省南區國稅
    局105至109年度綜合所得稅各類所得資料清單暨全國財產稅
    總歸戶財產查詢清單、戶籍謄本、財團法人金融聯合徵信中
    心查詢當事人綜合信用報告回覆書、勞工保險被保險人投保
    資料表（明細）、臺北市立聯合醫院診斷證明書、國立成功
    大學醫學院附設醫院診斷證明書、病歷資料、手術紀錄、郵
    局存摺內頁影本等為證，並經本院依職權調閱債務人之勞、
    健保資料、電子稅務閘門財產所得調件明細表等，互核相符
    ，自堪信債務人之主張為真實。
  ㈡惟債務人於聲請本件清算程序前即95年間曾依消費者債務清
    理條例第151條第1項之規定，與台新銀行等債權金融機構就
    無擔保債務成立債務協商清償方案，雙方約定分80期，每期
    繳款約28,563元，依各債權銀行債權金額比例清償各項債務
    ，至全部債務清償為止，而債務人自95年7月10日起繳納數
    期款項後即於96年4月毀諾未再繳款等情，業經本院依職權
    函詢台新銀行查明無訛，有台新銀行110年12月13日台新總
    個資字第1100022232號函在卷可稽，足認債務人於聲請開始
    更生程序前曾與各債權人踐行前置協商程序成立而毀諾。從
    而，債務人既曾與台新銀行等債權金融機構就無擔保債務達
    成協商後毀諾，且迄今尚未清償完畢，則其向本院聲請更生
    程序，本院自應審酌債務人是否符合「不可歸責於己致履行
    顯有困難之事由」之要件：
    ⒈債務人主張其於95年間協商當時無固定工作收入，長期以
      打零工（花市外送蘭花、摺蓮花、幼犬買賣）維生，每月
      薪資收入約為30,000元等語，業據其提出收入證明切結書
      為憑，是債務人於95年債務協商期間之平均每月收入約為
      30,000元，堪予認定。
    ⒉本院審酌債務人平均每月收入為30,000元，而債務人既已
      負債沉重，自不能與一般通常之人之生活水平同為要求，
      應依行政院衛生福利部所公告95年臺南市每人每月最低生
      活費用每人每月為11,052元核算其每月之生活費用為宜（
      參酌消債條例第64條之2第1項之規定），逾此範圍不予計
      入。準此計算，債務人每月收入30,000元扣除其最低生活
      費11,052元後，僅餘18,948元，顯無法負擔債權人台新銀
      行等債權金融機構所能提供予債務人之最優惠債務清償方
      案即每月應償還約28,563元，是債務人主張其係因不可歸
      責於己之事由致履行上開協議顯有重大困難，堪予採信。
  ㈢又債務人於毀諾後就無擔保債務雖未再以書面向本院聲請債
    務清理之調解，惟本院審酌債務人目前是否有不能清償或不
    能清償之虞之情事，認亦得以現行金融機構實務上就無擔保
    債務所能提供最優惠之還款方案即「分180期、利率0%」，
    並依債權人清冊所載全體債權人（金融機構+資產管理公司
    ）之現存債權金額2,590,246元為計算，是若債務人與債權
    人能調解成立，債務人每月需支付之金額至少約為14,390元
    。
  ㈣債務人主張其現從事汽車車燈線組組裝之家庭代工及網路出
    貨包裝人員，平均每月薪資收入約為10,000元等語，業據其
    提出工作收入證明切結書為憑，堪認為真實。
  ㈤本院審酌債務人每月平均收入為10,000元，而債務人自陳其
    每月個人基本生活費用為15,965元，因該金額未逾行政院衛
    生福利部所公告111年臺南市每人每月最低生活費用每人每
    月為14,230元之1.2倍即17,076元之範圍（參酌消費者債務
    清理條例第64條之2第1項之規定），堪認為合理。準此計算
    ，債務人每月收入10,000元，扣除其最低生活費15,965元後
    ，已無剩餘，顯無法負擔債權銀行或資產管理公司所能提供
    予債務人之最優惠債務清償方案即每月應償還約14,390元之
    債務清償方案，是債務人確已達不能清償債務或有不能清償
    之虞之程度。
四、綜上所述，依債務人之收入財產及必要生活支出之情形，已
    達不能清償債務或有不能清償之虞之程度，而債務人僅係一
    般消費者，未曾從事營業，其無擔保或無優先權之債務未逾
    1,200萬元，之前雖曾與各債權銀行達成協議，但因不可歸
    責於己之事由，致履行上開協議顯有重大困難，嗣債務人雖
    未再向本院聲請債務清理之調解，請求與最大債權金融機構
    協商債務清償方案，惟經本院審酌其目前收支後，認已有不
    能清償債務或有不能清償之虞之情事，且復查無消費者債務
    清理條例第6條第3項、第8條或第82條第2項所定駁回清算聲
    請之事由存在，則債務人聲請清算，應屬有據，爰裁定如主
    文所示。
中　　華　　民　　國　　111 　年　　1 　　月　　5 　　日
                  民事第二庭  法  官  洪碧雀
以上正本係照原本作成。
本裁定不得抗告。
本裁定已於111年1月5日17時公告。
中　　華　　民　　國　　111 　年　　1 　　月　　5 　　日
                              書記官  林政良